臺灣臺中地方法院民事判決
109年度重訴字第625號
原      告  賴晨恭  


            江麗姸  


共      同
訴訟代理人  張繼圃律師
複  代理人  張致銓律師
原      告  賴永耀  
            賴永祥  
被      告  楊本源  
訴訟代理人  楊杰霖律師
上列當事人間請求撤銷買賣契約等事件，本院於民國111年3月25
日言詞辯論終結，判決如下：
    主      文
原告之訴駁回。
訴訟費用由原告江麗姸負擔百分之20、原告賴永耀、賴永祥各負
擔百分之15，餘由原告賴晨恭負擔。
    事實及理由
壹、程序事項：
一、按訴狀送達後，原告不得將原訴變更或追加他訴，但請求之
    基礎事實同一者，不在此限，民事訴訟法第255條第1項第2
    款定有明文。經查，本件原由原告賴晨恭、江麗姸起訴，並
    依賴晨恭、江麗姸、被告間之投資契約法律關係，聲明請求
    ：「先位聲明：確認賴晨恭、江麗姸、被告於民國109年2月
    19日簽訂之買賣契約無效。備位聲明：㈠被告應給付賴晨恭
    新臺幣（下同）6,333,628元，及自起訴狀繕本送達翌日起
    至清償日止，按週年利率5％計算之利息。㈡被告應給付江麗
    姸723,279元，及自起訴狀繕本送達翌日起至清償日止，按
    週年利率5％計算之利息」（見本院卷㈠第13至15頁）；嗣於
    訴狀送達後，追加原告賴永耀、賴永祥（見本院卷㈠第251頁
    ），並追加民法第767條第1項前段、中段為請求權基礎（見
    本院卷㈡第170頁），變更其聲明為：「㈠被告應將坐落臺中
    市○○區○○段000地號土地（下稱902土地）應有部分10000分
    之3334移轉登記予江麗姸。㈡被告應將902土地應有部分1000
    0分之5000移轉登記予賴晨恭。㈢被告應將坐落臺中市○○區○○
    段000○0地號土地（下稱904之2土地）應有部分10000分之16
    68移轉登記予賴永耀。㈣被告應將904之2土地應有部分10000
    分之1667移轉登記予原告賴永祥。㈤被告應給付賴晨恭460,0
    00元，及自起訴狀繕本送達翌日起至清償日止，按週年利率
    5％計算之利息」（見本院卷㈡第145頁）。核原告所為前開訴
    之變更及追加，前、後所主張之事實均係基於109年2月19日
    買賣契約法律關係所生請求，所請求之基礎事實應屬同一，
    均與法無違，應予准許。
二、賴永耀、賴永祥未於言詞辯論期日到場，核無民事訴訟法第
    386條各款所列情形，爰依被告之聲請，由其一造辯論而為
    判決。
貳、實體事項：
一、原告主張：
　㈠賴晨恭部分：
　⒈賴晨恭與被告前分別簽訂下列投資契約：
　⑴於93年6月間簽訂投資契約（下稱甲投資契約），約定由賴晨
    恭以2,050,000元投資購買分割前坐落臺中市○○區○○段000○0
    00地號土地應有部分各2分之1，被告則保證於上開2筆土地
    經政府徵收時，徵收補償金扣除賴晨恭出資之2,050,000元
    及銀行利息等費用後，剩餘金額由賴晨恭分配3分之2、被告
    分配3分之1。上開2筆土地嗣經分割為902、904之2土地、同
    段902之1、904、904之1地號土地（下稱902之1、904、904
    之1土地）。
　⑵於100年1月18日簽訂投資契約（下稱乙投資契約），約定由
    賴晨恭投資坐落臺中市○○區○○段000地號土地（下稱753土地
    ），被告則保證於753土地經徵收時，給付賴晨恭至少360,0
    00元。
　⑶於102年4月11日簽訂投資契約（下稱丙投資契約，與甲、乙
    投資契約合稱系爭投資契約），約定由賴晨恭投資坐落臺中
    市○○區○○段000地號土地（下稱886土地），被告則保證於88
    6土地經徵收時，給付賴晨恭至少300,000元。
　⒉因902、904之2土地迄未經徵收，賴晨恭、被告於109年2月19
    日簽訂「買賣契約書（下稱系爭買賣契約）」，約定被告以
    1,700,000元買回賴晨恭於902、904之2土地之應有部分、以
    各100,000元買回賴晨恭於753、886土地之應有部分，且系
    爭買賣契約僅係就上開土地買回價格為約定，系爭投資契約
    並未因而解除。詎被告嗣後竟稱兩造已以系爭買賣契約就賴
    晨恭依系爭投資契約所應取得之投資款項進行結算，而拒絕
    另行結算系爭投資契約之利潤分配，可見被告自始即無履行
    系爭投資契約之意。被告刻意隱匿其無履行系爭投資契約之
    意思，致賴晨恭陷於錯誤而簽訂系爭買賣契約，顯見賴晨恭
    簽訂系爭買賣契約之債權行為，及將902土地應有部分10000
    分之5000移轉登記予被告之物權行為，均係基於錯誤及受詐
    欺之意思表示而為。爰依民法第88條第1項前段、第92條第1
    項前段規定，撤銷簽訂系爭買賣契約之債權行為及將902土
    地應有部分10000分之5000移轉登記予被告之物權行為，並
    依民法第767條第1項前段、中段規定，請求被告將902土地
    應有部分10000分之5000移轉登記予賴晨恭。倘認賴晨恭撤
    銷前開債權、物權行為無理由，則應認賴晨恭將902土地應
    有部分10000分之5000移轉登記予被告之法律關係為借名登
    記契約，賴晨恭既已以準備㈠狀繕本之送達對被告為終止借
    名登記契約之意思表示，則賴晨恭仍得依民法第767條第1項
    前段、中段規定，請求被告將902土地應有部分10000分之50
    00移轉登記予賴晨恭。
　⒊又系爭投資契約固約定以「徵收」作為保證給付之條件，惟
    衡諸兩造簽訂系爭投資契約之真意係為追求獲利最大化，故
    應解為系爭投資契約之標的「出售」時，保證給付之條件亦
    已成就。被告既已依系爭買賣契約之約定以各100,000元之
    價格向原告買受753、886土地，則乙、丙投資契約所約定保
    證給付之條件即已成就。爰依乙、丙投資契約法律關係，請
    求被告給付乙、丙投資契約所約定保證給付金額660,000元
    與被告已給付金額200,000元間之差額460,000元。　
　㈡江麗姸部分：
　　賴晨恭前將902土地應有部分10000分之3334移轉登記予江麗
    姸，惟賴晨恭未經江麗姸授權，即代理江麗姸與被告簽訂系
    爭買賣契約，將上開土地出售並辦理所有權移轉登記予被告
    ，江麗姸既拒絕承認賴晨恭所為前開債權、物權行為，則賴
    晨恭所為前開債權、物權行為對江麗姸即不生效力。縱認賴
    晨恭以自己名義將上開土地所有權移轉登記予被告並非無權
    代理，惟賴晨恭未經江麗姸同意將上開土地所有權移轉登記
    予被告，仍屬無權處分，江麗姸既未承認賴晨恭所為處分行
    為之效力，該處分行為仍不生效力。爰依民法第767條第1項
    前段、中段規定，請求被告將902土地應有部分10000分之33
    34移轉登記予江麗姸。
　㈢賴永耀、賴永祥未於言詞辯論期日到場，據其前提書狀意旨
    略以：
　　賴晨恭前將904之2土地應有部分10000分之1668、10000分之
    1667分別移轉登記予賴永耀、賴永祥，惟賴晨恭未經賴永耀
    、賴永祥授權，即代理賴永耀、賴永祥與被告簽訂系爭買賣
    契約將上開土地出售並辦理所有權移轉登記予被告，賴永耀
    、賴永祥既拒絕承認賴晨恭所為前開債權、物權行為，則賴
    晨恭所為前開債權、物權行為對賴永耀、賴永祥即不生效力
    。縱認賴晨恭以自己名義將上開土地所有權移轉登記予被告
    並非無權代理，惟賴晨恭未經賴永耀、賴永祥同意將上開土
    地所有權移轉登記予被告，仍屬無權處分，賴永耀、賴永祥
    既未承認賴晨恭所為處分行為之效力，該處分行為仍不生效
    力。爰依民法第767條第1項前段、中段規定，請求被告將90
    4之2土地應有部分10000分之1668、10000分之1667分別移轉
    登記予賴永耀、賴永祥。
　㈣並聲明：
　⒈被告應將902土地應有部分10000分之3334移轉登記予江麗姸
    。
　⒉被告應將902土地應有部分10000分之5000移轉登記予賴晨恭
    。
　⒊被告應將904之2土地應有部分10000分之1668移轉登記予賴永
    耀。
　⒋被告應將904之2土地應有部分10000分之1667移轉登記予賴永
    祥。
　⒌被告應給付賴晨恭460,000元，及自起訴狀繕本送達翌日起至
    清償日止，按週年利率5％計算之利息。　
二、被告答辯：
　㈠關於賴晨恭部分：
　　兩造之所以簽訂系爭買賣契約，係因系爭投資契約約定之保
    證給付條件遲未成就，賴晨恭唯恐造成投資損失而退出投資
    ，並要求被告買回投資標的，是賴晨恭所為簽訂系爭買賣契
    約之債權行為，及將902土地應有部分10000分之5000移轉登
    記予被告之物權行為，均無基於錯誤或受詐欺而為意思表示
    之情事，賴晨恭請求撤銷其所為前開債權、物權行為之意思
    表示，並無理由。又賴晨恭將902土地應有部分10000分之50
    00移轉登記予被告之法律關係並非借名登記，故賴晨恭主張
    終止兩造間之借名登記契約，亦無理由。另原告係為退出系
    爭投資契約法律關係始與被告簽訂系爭買賣契約，足見兩造
    已合意解除系爭投資契約，原告自不得再依乙、丙投資契約
    法律關係向被告請求給付投資款，且乙、丙投資契約已明定
    以「徵收」作為保證給付之條件，753、886土地既未經政府
    徵收，則乙、丙投資契約之給付條件即未成就，被告仍無給
    付原告投資款之義務。
　㈡關於江麗姸、賴永耀、賴永祥部分：
　　系爭投資契約係由賴晨恭主導、出資，江麗姸、賴永耀、賴
    永祥並未參與，足見賴晨恭係將902、904之2土地部分應有
    部分借名登記於江麗姸、賴永耀、賴永祥名下，賴晨恭始為
    實際所有權人，是賴晨恭將江麗姸、賴永耀、賴永祥於902
    、904之2土地應有部分移轉登記予被告，並非無權處分。倘
    認賴晨恭與江麗姸、賴永耀、賴永祥間無借名登記關係，則
    賴晨恭應係經江麗姸、賴永耀、賴永祥授權，代理江麗姸、
    賴永耀、賴永祥將其等於902、904之2土地應有部分出售並
    移轉登記予被告，而非無權代理。賴晨恭既已代理江麗姸、
    賴永耀、賴永祥將其等於902、904之2土地應有部分移轉登
    記予被告，則江麗姸、賴永耀、賴永祥依民法第767條第1項
    前段、中段規定，請求被告將902土地應有部分10000分之33
    34、904之2土地應有部分10000分之1668、10000分之1667分
    別移轉登記予江麗姸、賴永耀、賴永祥，即無理由。
　㈢並聲明：原告之訴駁回。
三、本件經到庭兩造整理並簡化爭點，結果如下：
　㈠兩造不爭執事項（見本院卷㈡第171至172頁）：
　⒈賴晨恭、被告於93年6月間簽訂甲投資契約（見本院卷㈠第75
    頁），約定由賴晨恭以2,050,000元投資購買分割前坐落臺
    中市○○區○○段000○000地號土地應有部分各2分之1，被告則
    保證下列事項：於上開2筆土地經政府徵收時，徵收補償金
    扣除賴晨恭出資之2,050,000元及銀行利息等費用後，剩餘
    金額由賴晨恭分配3分之2、被告分配3分之1。
　⒉江麗姸、被告於99年7月2日簽訂如原證8所示之投資契約（見
    本院卷㈠第81頁），約定由江麗姸投資坐落臺中市○○區○○段0
    00○000○000○000地號土地（下稱824、825、826、837土地）
    ，被告則保證下列事項：於上開4筆土地經徵收時，保證給
    付江麗姸至少1,000,000元。
　⒊賴晨恭、被告於102年4月11日簽訂丙投資契約（見本院卷㈠第
    83頁），約定由賴晨恭投資886土地，被告則保證下列事項
    ：於上開土地經徵收時，保證給付賴晨恭至少300,000元。
　⒋賴晨恭、被告於100年1月18日簽訂乙投資契約（見本院卷㈠第
    85頁），約定由賴晨恭投資753土地，被告則保證下列事項
    ：於上開土地經徵收時，保證給付賴晨恭至少360,000元。
　⒌賴晨恭、被告於109年2月19日簽訂系爭買賣契約（見本院卷㈠
    第305頁），並約定：被告應以400,000元向江麗姸買回824
    、825、826、837土地；被告應以100,000元向賴晨恭買回88
    6土地；被告應以100,000元向賴晨恭買回753土地；被告應
    以1,700,000元向賴晨恭買回902、904之2土地。
　⒍分割前坐落臺中市○○區○○段000地號土地嗣因分割增加坐落臺
    中市○○區○○段000○0地號土地（即902之1土地）；分割前坐
    落臺中市○○區○○段000地號土地嗣因分割增加坐落臺中市○○
    區○○段000○0○000○0地號土地（即904之1、904之2土地）。
    　
  ㈡兩造爭執事項（見本院卷㈡第172頁）： 
  ⒈江麗姸、賴永耀、賴永祥主張賴晨恭無權代理江麗姸、賴永
    耀、賴永祥出售土地，對本人不生效力，次主張賴晨恭是無
    權處分，處分行為不生效力，並依民法第767條第1項前段、
    中段，請求被告將902土地應有部分10000分之3334移轉予江
    麗姸、將904之2土地應有部分10000分之1668移轉予賴永耀
    、將904之2土地應有部分10000分之1667移轉予賴永祥，是
    否有據？
  ⒉賴晨恭主張其受被告詐欺簽訂系爭買賣契約，且意思表示有
    錯誤，依民法第88條第1項前段、第92條第1項前段規定撤銷
    簽訂系爭買賣契約之債權行為及移轉902土地應有部分10000
    分之5000予被告之物權行為，並依民法第767條第1項前段、
    中段規定，請求被告將上開土地移轉登記予賴晨恭，是否有
    據？
  ⒊賴晨恭依乙、丙投資契約法律關係，請求被告給付460,000元
    ，有無理由？　
四、得心證之理由：
　㈠賴晨恭依民法第767條第1項前段、中段規定，請求被告將902
    土地應有部分10000分之5000移轉登記予賴晨恭，為無理由
    ：
　⒈賴晨恭依民法第88條第1項前段、第92條第1項前段撤銷其簽
    訂系爭買賣契約之債權行為，及將902土地應有部分10000分
    之5000移轉登記予被告之物權行為，為無理由：
　⑴賴晨恭主張被告刻意隱匿其無履行系爭投資契約之意思，致
    其陷於錯誤而簽訂系爭買賣契約，並將902土地應有部分100
    00分之5000移轉登記予被告，其得依民法第88條第1項前段
    、第92條第1項前段撤銷前開債權、物權行為等語，為被告
    所否認，並以前詞置辯。經查，賴晨恭、被告於93年6月間
    簽訂甲投資契約，約定由賴晨恭以2,050,000元投資購買分
    割前坐落臺中市○○區○○段000○000地號土地應有部分各2分之
    1，被告則保證下列事項：於上開2筆土地經政府徵收時，徵
    收補償金扣除賴晨恭出資之2,050,000元及銀行利息等費用
    後，剩餘金額由賴晨恭分配3分之2、被告分配3分之1。賴晨
    恭、被告復於100年1月18日簽訂乙投資契約，約定由賴晨恭
    投資753土地，被告則保證下列事項：於上開土地經徵收時
    ，保證給付賴晨恭至少360,000元。賴晨恭、被告再於102年
    4月11日簽訂丙投資契約，約定由賴晨恭投資886土地，被告
    則保證下列事項：於上開土地經徵收時，保證給付賴晨恭至
    少300,000元等事實，為兩造所不爭執，業如前述（見兩造
    不爭執事項第1、3、4項），可知賴晨恭簽訂系爭投資契約
    之目的，係為投資分割前坐落臺中市○○區○○段000○000地號
    土地及753土地、886土地，俟前開土地為政府徵收時，可取
    得系爭投資契約所約定之獲利金額。
　⑵按解釋意思表示應探求當事人之真意，不得拘泥於所用之辭
    句，民法第98條定有明文。意思表示不明確，使之明確，屬
    意思表示之解釋；意思表示不完備，使之完備，屬意思表示
    之補充。解釋意思表示端在探求表意人為意思表示之目的性
    及法律行為之和諧性，解釋契約尤須斟酌交易上之習慣及經
    濟目的，依誠信原則而為之。關於法律行為之解釋方法，並
    應以當事人所欲達到之目的、習慣、任意法規及誠信原則為
    標準，合理解釋之，且應將目的列為最先，習慣次之，任意
    法規又次之，誠信原則始終介於其間以修正或補足之（最高
    法院99年度台上字第2004號判決意旨參照）。觀諸系爭買賣
    契約之約定（見本院卷㈠第305頁），可知被告已於109年2月
    19日向賴晨恭買回其於902、904之2、753、886土地之應有
    部分。賴晨恭固主張其與被告簽訂系爭買賣契約並無解除系
    爭投資契約之意，惟由902、904之2、753、886土地之登記
    謄本、異動索引可知（見本院卷㈡第37至67、85至91頁），
    迄至賴晨恭、被告簽訂系爭買賣契約之109年2月19日時，90
    2、904之2、753、886土地均未經政府徵收，足見系爭投資
    契約所約定之給付條件尚未成就，倘若賴晨恭、被告並無合
    意解除系爭投資契約之意思，則賴晨恭為保障自身投資權益
    ，應無將已登記在自己名下之投資標的（即其於902、904之
    2、753、886土地之應有部分）售予被告之理，被告更無可
    能一方面允諾保障賴晨恭就系爭投資契約將來可能取得之投
    資收益，另一方面又自行出資買回屬於賴晨恭投資標的之前
    開土地。再參酌賴晨恭、被告簽訂甲投資契約時，係約定賴
    晨恭出資2,050,000元購買分割前坐落臺中市○○區○○段000○0
    00地號土地應有部分各2分之1，為兩造所不爭執（見兩造不
    爭執事項第1項），嗣上開土地於98年12月21日分割（見本
    院卷㈠第139至141頁），分割後902之1、904、904之1土地先
    後經政府徵收，賴晨恭已取得徵收補償金2,018,714元，亦
    為賴晨恭所自承（見本院卷㈠第246頁），被告並交付面額13
    0,657元、93,650元之支票予賴晨恭，是賴晨恭所領取之徵
    收補償金金額、被告給付金額合計2,243,021元（計算式：2
    ,018,714＋130,657＋93,650＝2,243,021），已逾賴晨恭前開
    投資金額2,050,000元，足見賴晨恭簽訂甲投資契約後，實
    際上已有獲利，則被告以1,700,000元之價格向原告買回其
    等於902、904之2土地之應有部分，對賴晨恭而言並無不利
    ，亦無顯失公平之情事；而觀諸乙、丙投資契約、系爭買賣
    契約（見本院卷㈠第83、85、305頁），可知賴晨恭係分別出
    資100,000元、138,000元投資886、753土地，被告則係各以
    100,000元之價格向賴晨恭買回其於886、753土地之應有部
    分，堪認被告係以相當於賴晨恭於乙、丙投資契約出資額之
    價格，向賴晨恭買回賴晨恭於886、753土地之應有部分。此
    外，衡諸賴晨恭與被告係分別於93年6月間、100年1月18日
    、102年4月11日簽訂甲、乙、丙投資契約，距離賴晨恭、被
    告簽訂系爭買賣契約之109年2月19日，相隔最短約7年、最
    長約16年，足見系爭投資契約長期未能履行終結，堪認賴晨
    恭與被告簽訂系爭買賣契約，係為解決系爭投資契約長期懸
    而未決、賴晨恭無法確認投資收益期程之問題，故協商由被
    告以相當賴晨恭投資成本之價格買回賴晨恭之前開投資標的
    ，以避免賴晨恭因前開投資標的遲未經政府徵收而蒙受損失
    ，是賴晨恭、被告簽訂系爭買賣契約之真意，應係約定合意
    解除系爭投資契約尚未履行部分，使賴晨恭得以退出其於90
    2、904之2、753、886土地之投資。
　⑴基此，賴晨恭、被告簽訂系爭買賣契約之目的，係為使賴晨
    恭退出其於902、904之2、753、886土地之投資，且賴晨恭
    與被告之真意為合意解除系爭投資契約尚未履行部分，既堪
    認定，則被告自無原告所指刻意隱匿不履行系爭投資契約意
    思之詐術行為，原告亦未因而陷於錯誤，或有意思表示內容
    發生錯誤之情事，是原告依民法第88條第1項前段、第92條
    第1項前段規定，撤銷其簽訂系爭買賣契約之債權行為，及
    將902土地應有部分10000分之5000移轉登記予被告之物權行
    為，要屬無據。　
　⒉賴晨恭主張其將902土地應有部分10000分之5000移轉登記予
    被告之法律關係為借名登記契約，為無理由：
　⑴按借名登記契約，乃當事人約定一方將自己之財產以他方名
    義登記，而仍由自己管理、使用、處分，他方允就該財產為
    出名登記之契約。出名人與借名人間應有借名登記之意思表
    示合致，始能成立借名登記契約。尚不能僅因一方出資購買
    財產而登記於他方名下，即謂雙方就該財產成立借名登記契
    約。又不動產登記當事人名義之原因原屬多端，主張借名登
    記者，應就該借名登記之事實負舉證責任（最高法院111年
    度台上字第216號判決意旨參照）。
　⑵賴晨恭雖又主張其將902土地應有部分10000分之5000移轉登
    記予被告之法律關係為借名登記契約，惟依前開說明，主張
    借名登記之當事人應就該借名登記之事實負舉證責任，然由
    系爭買賣契約之約定可知，原告係以2,300,000元將其等於8
    24、825、826、837、886、753、902、904之2土地之應有部
    分之應有部分售予被告，被告並有分別交付如附表編號1、2
    所示支票予賴晨恭、江麗姸簽收（見本院卷㈠第307、309頁
    ），以為買賣價金之交付，堪認賴晨恭確係基於系爭買賣契
    約之約定將其於902土地應有部分10000分之5000移轉登記予
    被告。賴晨恭既未提出其他證據證明其將902土地應有部分1
    0000分之5000移轉登記予被告之法律關係為借名登記契約，
    自難認定賴晨恭、被告間有借名登記關係存在，是賴晨恭主
    張得以準備㈠狀繕本之送達對被告為終止借名登記契約之意
    思表示等語，即非可採。
　⒊從而，賴晨恭既已將902土地應有部分10000分之5000移轉登
    記予被告，則賴晨恭已非上開土地之所有人。又賴晨恭依民
    法第88條第1項前段、第92條第1項前段撤銷其簽訂系爭買賣
    契約之債權行為，及將902土地應有部分10000分之5000移轉
    登記予被告之物權行為，並無理由，且賴晨恭與被告間亦無
    借名登記關係存在，既如前述，則賴晨恭依民法第767條第1
    項前段、中段規定，請求被告將902土地應有部分10000分之
    5000移轉登記予賴晨恭，即屬無憑。
　㈡賴晨恭依乙、丙投資契約法律關係，請求被告給付賴晨恭460
    ,000元本息，為無理由：
　　賴晨恭主張被告向其買回其於753、886土地之應有部分時，
    乙、丙投資契約之給付條件已成就，被告應保證給付賴晨恭
    660,000元，扣除被告已給付之買賣價金200,000元後，被告
    尚應給付賴晨恭460,000元等語，為被告所否認。經查，依
    乙、丙投資契約所示，賴晨恭、被告係約定以753、886土地
    「經徵收」為給付條件，則依文義解釋，應不包括753、886
    土地為政府以外之他人所購買之情形，即難逕認乙、丙投資
    契約約定之給付條件已成就。又賴晨恭、被告簽訂系爭買賣
    契約時，已合意解除系爭投資契約尚未履行部分，業經本院
    認定如前，而乙、丙投資契約之給付條件於系爭買賣契約簽
    訂時既未成就，則乙、丙投資契約自在賴晨恭與被告合意解
    除之範圍內，賴晨恭自不得再依業經其與被告合意解除之乙
    、丙投資契約，請求被告給付投資款，是賴晨恭依乙、丙投
    資契約，請求被告給付460,000元本息，要屬無據。
　㈢江麗姸、賴永耀、賴永祥依民法第767條第1項前段、中段規
    定，請求被告將902土地應有部分10000分之3334、904之2土
    地應有部分10000分之1668、10000分之1667分別移轉登記予
    江麗姸、賴永耀、賴永祥，為無理由：
　⒈按無權處分，係指無處分權人以自己名義，就權利標的物所
    為之處分行為；無權代理，則指無代理權人以本人名義所為
    之法律行為。經查，觀諸系爭買賣契約，其上記載「甲方賴
    晨恭、江麗姸、賴永耀、賴永祥出售位於824、825、826、8
    37、886、753、902、904之2土地之公共設施保留地所有權
    持分，並由乙方買受人楊本源……」，賴晨恭、被告則分別於
    出賣人、買受人代表處簽名、蓋章，足見賴晨恭係以江麗姸
    、賴永耀、賴永祥之名義，出售其等於824、825、826、837
    、886、753、902、904之2土地之應有部分，堪認賴晨恭係
    代理江麗姸、賴永耀、賴永祥將902土地應有部分10000分之
    3334、904之2土地應有部分10000分之1668、10000分之1667
    售予被告。
　⒉江麗姸、賴永耀、賴永祥固主張賴晨恭無權代理其等簽訂系
    爭買賣契約及將上開土地所有權移轉登記予被告，故前開債
    權、物權行為應屬效力未定等語。惟查，辦理土地所有權移
    轉登記，除登記義務人親自到場之情形外，應檢具身分證明
    文件或印鑑證明，俾利承辦人員審查身分。基此，倘若賴晨
    恭代理江麗姸、賴永耀、賴永祥出售其等於824、825、826
    、837、886、753、902、904之2土地之應有部分時，並未徵
    得江麗姸、賴永耀、賴永祥之同意，則賴晨恭顯無可能取得
    江麗姸、賴永耀、賴永祥之身分證明文件或印鑑證明，即無
    從代理其等將前開土地所有權移轉登記予被告，更況賴晨恭
    為江麗姸之配偶及賴永耀、賴永祥之父，有戶籍謄本附卷可
    稽（見本院卷㈡第185至187頁），足見原告具有密切親屬關
    係，則江麗姸、賴永耀、賴永祥對賴晨恭代理其等出售其等
    於824、825、826、837、886、753、902、904之2土地之應
    有部分一事，是否可能毫不知情，亦屬有疑。參以賴晨恭、
    被告簽訂系爭買賣契約後，江麗姸曾於系爭買賣契約第一、
    二次付款欄位下方書寫「簽收人：江麗姸」，被告並有分別
    交付如附表編號1、2所示支票予賴晨恭、江麗姸簽收（見本
    院卷㈠第307、309頁），有被告提出之系爭買賣契約、如附
    表編號1、2所示支票為證（見本院卷㈠第305至309頁），足
    見江麗姸就賴晨恭代理江麗姸、賴永耀、賴永祥出售其等於
    824、825、826、837、886、753、902、904之2土地之應有
    部分一事知之甚詳，然其不但無異議或任何反對之意思表示
    ，更有收取逾半數買賣價金之事實，堪認賴晨恭確係經江麗
    姸、賴永耀、賴永祥授權，將其等於824、825、826、837、
    886、753、902、904之2土地之應有部分出售並移轉登記予
    被告，則江麗姸、賴永耀、賴永祥主張賴晨恭出售前開土地
    並移轉所有權登記予被告係屬無權代理，即屬無據。此外，
    江麗姸、賴永耀、賴永祥雖另主張賴晨恭前開行為縱非無權
    代理亦屬無權處分，惟賴晨恭係以江麗姸、賴永耀、賴永祥
    之名義而非自己名義出售前開土地，既如前述，則依前開說
    明，自與無權處分之情形不合，是江麗姸、賴永耀、賴永祥
    此部分主張，亦屬無稽。
　⒊從而，賴晨恭既已分別代理江麗姸、賴永耀、賴永祥將902土
    地應有部分10000分之3334、904之2土地應有部分10000分之
    1668、10000分之1667出售並移轉登記予被告，則江麗姸、
    賴永耀、賴永祥已非上開土地之所有人。又江麗姸、賴永耀
    、賴永祥主張賴晨恭出售前開土地並移轉所有權登記與被告
    之行為係屬無權代理或無權處分，並無理由，既如前述，則
    江麗姸、賴永耀、賴永祥依民法第767條第1項前段、中段規
    定，請求被告將902土地應有部分10000分之3334、904之2土
    地應有部分10000分之1668、10000分之1667分別移轉登記予
    江麗姸、賴永耀、賴永祥，即屬無憑。　
五、綜上所述，原告依民法第767條第1項前段、中段規定，請求
    被告將902土地應有部分10000分之3334、10000分之5000、9
    04之2土地應有部分10000分之1668、10000分之1667分別移
    轉登記予江麗姸、賴晨恭、賴永耀、賴永祥；暨依乙、丙投
    資契約法律關係請求被告給付賴晨恭460,000元，及自起訴
    狀繕本送達翌日起至清償日止之法定遲延利息，均無理由，
    應予駁回。
參、本件事證已臻明確，兩造其餘攻擊、防禦方法及所提證據，
    經審酌均於判決結果無影響，爰不予逐一論駁，併此敘明。
肆、訴訟費用負擔之依據：民事訴訟法第78條、第85條第1項後
    段。
中　　華　　民　　國　　111 　年　　4 　　月　　29　　日
                  民事第二庭　審判長法　官  呂麗玉
                                    法　官  江奇峰
                                    法　官  鄭百易
上正本係照原本作成。
如對本判決上訴，須於判決送達後20日內向本院提出上訴狀。如
委任律師提起上訴者，應一併繳納上訴審裁判費。
中　　華　　民　　國　　111 　年　　4 　　月　　29　　日
                                    書記官 唐振鐙
附表（時間均為民國，幣別／單位均以新臺幣／元計）： 
編號 發票人 發票日 付款人 受款人 支票號碼 金額 1 楊本源 109年2月21日 新光銀行北屯分行 賴晨恭 GX0000000 600,000 2 楊本源 109年3月13日 新光銀行北屯分行 江麗姸 GX0000000 1,400,000